【裁判字號】    91,易,2995
【裁判日期】    920321
【裁判案由】    違反保護令罪
【裁判全文】
臺灣高雄地方法院刑事判決                     九十一年度易字第二九九五號
    公  訴  人  臺灣高雄地方法院檢察署檢察官
    被      告  乙○○
右列被告因違反保護令罪案件，經檢察官聲請簡易判決處刑（九十一年度偵字第一七
五○五號），本院認不宜以簡易判決處刑（九十一年度簡字第三六一號），簽准改依
通常程序審理，本院判決如左：
    主  文
乙○○違反法院依家庭暴力防治法第十三條所為之禁止直接或間接騷擾行為之通常保
護令裁定，累犯，處拘役伍拾日，如易科罰金，以參佰元折算壹日。
    事  實
一、乙○○前因竊盜、傷害及毀棄損害案件，分別於民國八十七年二月十九日、八十
    七年十二月十日，經臺灣屏東地方法院、臺灣高等法院高雄分院以八十六年度易
    字第三二二八號、八十七年度上訴字第一六八九號判決各判處有期徒刑十月，緩
    刑二年；有期徒刑十月及拘役五十日，嗣未再上訴而確定。另前開竊盜罪部分，
    經撤銷緩刑，與該傷害罪部分，合併執行有期徒刑一年六月，並執行毀棄損害罪
    之拘役五十日。嗣於八十九年八月三十一日，因縮短刑期而假釋出監，於八十九
    年十二月四日縮短刑期期滿執行完畢。
二、乙○○與丙○○係夫妻關係（本院審理期間，於九十一年十一月十九日離婚），
    二人為家庭暴力防治法第三條第四款所定之家庭成員關係，乙○○前因多次毆打
    、恐嚇丙○○等事，於九十一年六月二十日，經臺灣屏東地方法院依家庭暴力防
    治法第十三條之規定，以九十一年度家護字第二四一號民事通常保護令（下稱保
    護令）裁定：(一)乙○○不得對丙○○實施身體或精神上不法侵害之行為；(二)乙○○不得直接或間對於丙○○為騷擾行為；(三)保護令有效期間為十月。嗣於九十一
    年七月十六日，在屏東縣高樹鄉○○村○○路五八之二八號處，乙○○經屏東縣
    警察局里港分局警員告知保護令內容後，竟基於違反保護令之犯意，於保護令有
    效期間內即九十一年八月九日二十時三十分許，在丙○○工作之高雄縣旗山鎮○○路『妙蓮素食館』內（負責人為乙○○），因不滿丙○○點菜順序，乃對丙○○大聲斥責，而為違反法院依家庭暴力防治法第十三條所為之禁止對丙○○直接
    或間接騷擾行為之保護令裁定。
三、案經丙○○訴由高雄縣政府警察局（原為高雄縣警察局）旗山分局報告臺灣高雄
    地方法院檢察署檢察官聲請簡易判決處刑，本院認不宜以簡易判決處刑，簽准改
    依通常程序審理。
    理  由
一、訊據被告乙○○否認有何違反保護令之犯行，辯稱：伊未收到保護令，且當天係
    受告訴人丙○○之邀，至店內幫忙，晚間有二家餐廳訂購便當，其中一家已訂購
    許久，但告訴人尚有一樣菜未處理，即去處理另一家，其即大聲告知告訴人：『
    還有什麼菜沒有弄，跟我講，我來弄』，嗣即放下東西，至廁所，並未對告訴人
    大吼大叫等語。
二、經查：
  (一)被告與告訴人係夫妻關係（本院審理期間，於九十一年十一月十九日離婚），被
    告前因多次毆打、恐嚇告訴人等事，於九十一年六月二十日，經臺灣屏東地方法
    院依家庭暴力防治法第十三條之規定，以九十一年度家護字第二四一號保護令裁
    定：被告不得對告訴人實施身體或精神上不法侵害之行為；被告不得直接或
    間對於告訴人為騷擾行為；保護令有效期間為十月等情，業經告訴人指訴綦詳
    ，並經本院調閱臺灣屏東地方法院九十一年度家護字第二四一號保護令案卷核閱
    屬實。
  (二)被告是否知悉保護令內容？
    經調閱臺灣屏東地方法院九十一年度家護字第二四一號保護令案卷審查後，該保
    護令於九十一年六月二十八日送達至被告戶籍地（即屏東縣高樹鄉○○村○○路
    十號）後，由被告同居人即岳母鍾菊梅收受（詳該案卷第二十七頁）。縱鍾菊梅
    與告訴人係母子關係，於該保護令事件中，具有利害關係，送達是否合法，尚有
    可疑。然屏東縣警察局里港分局於收受保護令後，所轄高樹分駐所警員甲○○，
    曾對被告執行保護令，當時被告在執行紀錄表上簽名，執行警員亦將保護令交予
    被告閱覽等情，業據證人甲○○於本院證述綦詳（詳本院九十一年十二月二十日
    訊問筆錄）。另觀之卷附執行紀錄表內容，保護令執行日期為九十一年七月十六
    日，執行地點在屏東縣高樹鄉○○村○○路五八之二八號處，且該保護令之主文
    已記載於執行紀錄表上，而被告復坦承於當事人簽章欄上（註明：執行內容經當
    事人確定無訛後簽章）簽名捺印（本院九十二年三月七日審判筆錄）。是被告至
    遲於九十一年七月十五日，應已知悉該保護令之內容，其辯稱：未收到保護令，
    亦不知悉保護令內容等語，顯與事實不符，不足採信。
  (三)被告是否直接、間接對告訴人為騷擾行為？
  按家庭暴力防治法所稱騷擾者，謂任何打擾、警告、嘲弄或辱罵他人之言語、動
    作或製造使人心生畏怖情境之行為，家庭暴力防治法第二條第三項定有明文。
  證人即高雄縣旗山鎮『妙蓮素食館』員工吳丁○○於本院證稱：被告脾氣本來就
    不好，當天先有人叫菜，後來又有人點菜，被告就問先前之點菜是否處理好，但
    告訴人又幫別人點菜，無法對被告交待清楚，被告就生氣，並大聲斥責，因廚房
    有抽油煙機之聲音，故內容不太清處等語（詳本院九十一年十一月一日訊問筆錄
    ）。由於告訴人及證人吳丁○○，就被告因點菜問題，乃至於大聲斥責告訴人之
    陳述均屬一致，而被告亦坦承曾對告訴人大聲說話，顯見當時被告應已生氣，對
    告訴人不滿，在生氣之餘，心情、語氣均難有節制，是證人吳丁○○所述尚未與
    常情相悖，應可採信。從而，被告辯稱：未大聲斥責告訴人等語，尚難採信。
  被告既有大聲斥責告訴人之事實，故依前開法條意旨，應已對告訴人為騷擾行為
    甚明。
  (四)綜上直接、間接證據，本件事證明確，被告違反保護令之事實，堪以認定。
三、核被告乙○○所為，係犯家庭暴力防治法第五十條第二款之違反保護令罪。又被
    告前因竊盜、傷害及毀棄損害案件，分別於八十七年二月十九日、八十七年十二
    月十日，經臺灣屏東地方法院、臺灣高等法院高雄分院以八十六年度易字第三二
    二八號、八十七年度上訴字第一六八九號判決各判處有期徒刑十月，緩刑二年；
    有期徒刑十月及拘役五十日，嗣未再上訴而確定。另前開竊盜罪部分，經撤銷緩
    刑，與該傷害罪部分，合併執行有期徒刑一年六月，並執行毀棄損害罪之拘役五
    十日。嗣於八十九年八月三十一日，因縮短刑期而假釋出監，於八十九年十二月
    四日縮短刑期期滿執行完畢等情，有臺灣高等法院被告全國前案紀錄表、臺灣高
    雄地方法院檢察署刑案資料查註紀錄表可參，其受有期徒刑執行完畢後，五年內
    再犯有期徒刑以上之罪，為累犯，應依刑法第四十七條之規定，加重其刑。爰審
    酌被告與告訴人為夫妻關係，理應和樂相處，然被告竟因細故，即漠視法院核發
    之保護令，擅對告訴人大聲斥責，使告訴人尊嚴喪失等一切情狀，量處如主文所
    示之刑，並諭知易科罰金之折算標準，以資儆懲。
據上論斷，應依刑事訴訟法第四百五十二條、第二百九十九條第一項前段、家庭暴力
防治法第五十條第二款、刑法第十一條前段、第四十一條第一項、第四十七條，罰金
罰鍰提高標準條例第二條，判決如主文。
中      華      民      國      九十二      年    三    月    二十一    日
                                  臺灣高雄地方法院刑事第一庭
                                      法  官  方  百  正
右正本證明與原本無異。
如不服本判決，應於判決送達後十日內，向本院提出上訴狀。
                                      書記官  張  金  蘭
中    華    民    國      九十二      年      三      月      二十四    日
附錄本判決論罪科刑所依據之法條：
家庭暴力防治法第五十條。
違反法院依第十三條、第十五條所為之下列裁定者，為本法所稱之違反保護令罪，處
三年以下有期徒刑、拘役或科或併科新台幣十萬元以下罰金︰
一  禁止實施家庭暴力行為。
二  禁止直接或間接騷擾、接觸、通話或其他連絡行為。
三  命遷出住居所。
四  遠離住居所、工作場所、學校或其他特定場所。
五  命完成加害人處遇計畫：戒癮治療、精神治療、心理輔導或其他治療、輔導。


司法院資訊處製作；財團法人民間司法改革基金會備份。
